【裁判字號】    99,事聲,309
【裁判日期】    990917
【裁判案由】    聲明異議
【裁判全文】
臺灣高雄地方法院民事裁定             99年度事聲字第309
號聲  請  人  丁○○
兼法定代理  甲○○
人
相  對  人  三商美邦人壽保險股份有限公司
法定代理人  丙○○
相  對  人  國泰世紀產物保險股份有限公司
法定代理人  乙○○
上列當事人間請求給付保險金事件，聲請人對於中華民國99年8
月9 日，本院司法事務官所為99年度司聲字第844 號依職權確定
訴訟費用之裁定提出異議，本院裁定如下：
    主  文
原裁定廢棄。
聲請人丁○○應向本院繳納之訴訟費用額確定為新台幣柒萬柒仟
貳佰伍拾元，及自本裁定送達翌日起至清償日止，按年息百分之
五計算之利息。
聲請人甲○○應向本院繳納之訴訟費用額確定為新台幣壹拾參萬
陸仟陸佰伍拾元，及自本裁定送達翌日起至清償日止，按年息百
分之五計算之利息。
    理  由
一、按民事訴訟法第240 條之4 第1 項至第3 項分別規定：「當
    事人對於司法事務官處理事件所為之終局處分，得於處分送
    達後10日之不變期間內，以書狀向司法事務官提出異議」、
    「司法事務官認前項異議有理由時，應另為適當之處分；認
    異議為無理由者，應送請法院裁定之」、「法院認第1 項之
    異議為有理由時，應為適當之裁定；認異議為無理由者，應
    以裁定駁回之」。本件聲請人就本院司法事務官所為依職權
    確定訴訟費用之裁定，聲明不服而提出異議，司法事務官認
    其異議無理由而送請本院裁定，經核與上開條文規定及意旨
    相符，先予敘明。
二、聲明異議意旨略以：聲請人與相對人間請求給付保險金事件
    ，業經兩造於第二審和解在案，依法應退還該審級之裁判費
    3 分之2 ，依聲請人起訴時之訴訟標的金額新台幣（下同）
    2,500,000 元及4,500,000 元計算，聲請人應繳納之訴訟費
    用分別為38,625元【計算式：25,750元＋（38,625元×1/3
    ）＝38,625元】及68,325元【計算式：45,550元＋（68,325
    元×1/3 ＝68,325元】，原裁定認定聲請人應繳納之訴訟費
    用額分別為115,875 元及204,975 元，及自裁定送達翌日起
    至清償日止，按週年利率5%計算之利息，恐有重複計算之情
    ，即有違誤，為此，爰依法聲明異議等語。
三、按法院未於訴訟費用之裁判確定其費用額者，第一審受訴法
    院於該裁判有執行力後，應依聲請以裁定確定之。依第一項
    確定之訴訟費用額，應於裁定送達之翌日起，加給按法定利
    率計算之利息，民事訴訟法第91條第1 、3 項分別定有明文
    。次按，經准予訴訟救助者，於終局判決確定或訴訟不經裁
    判而終結後，第一審受訴法院應依職權以裁定確定訴訟費用
    額，向應負擔訴訟費用之當事人徵收之；其因訴訟救助暫免
    而應由受救助人負擔之訴訟費用，並得向具保證書人為強制
    執行，民事訴訟法第114 條第1 項定有明文。其立法理由旨
    在促使當時人早日自動償付其應賠償對造之訴訟費用，故在
    當事人無力支付訴訟費用時，雖由國庫暫時墊付，然依前揭
    民事訴訟法第114 條第1 項規定，依職權裁定確定訴訟費用
    額，同屬確定訴訟費用額之程序，亦應基於同一理由而類推
    適用同法第91條第3 項規定加計法定遲延利息。再按，當事
    人為和解者，其和解費用及訴訟費用各自負擔之，但別有約
    定者，不在此限。和解成立者，當事人得於成立之日起3 個
    月內聲請退還其於該審級所繳裁判費3 分之2 ，民事訴訟法
    第84條第1 項、第2 項定有明文。所謂「該審級所繳裁判費
    」，於發回更審之情形，應包括更審前在該審級所繳之裁判
    費在內，至於更審前所繳之第三審裁判費，則不得聲請退還
    。
四、查本件兩造間之請求給付保險金事件，聲請人於起訴時曾聲
    請訴訟救助，經本院以97年度審救字第26號裁定准許暫免繳
    納裁判費。而該本案訴訟經本院97年度保險字第51號判決聲
    請人敗訴，聲請人不服提起上訴，經臺灣高等法院高雄分院
    98年度保險上字第9 號判決駁回上訴，聲請人不服提起第三
    審上訴，經最高法院99年度台上字第84號判決將原判決廢棄
    發回，嗣經兩造於臺灣高等法院高雄分院99年度保險上更(一)
    字第2 號成立訴訟上和解，且訴訟費用各自負擔等情，均據
    本院依職權調取上開卷宗核閱屬實，則本件訴訟費用均應由
    聲請人負擔無訛。本件聲請人丁○○、甲○○起訴請求金額
    分別為2,500,000 元及4,500,000 元，則聲請人丁○○原應
    繳納之第一審、第二審、第三審裁判費為25,750元、38,625
    元、38,625元；聲請人甲○○則原應繳納45,550元、68,325
    元、68,325元。兩造於最高法院發回更審後，於第二審言詞
    辯論終結前和解成立，固得於和解後3 個月內聲請退還更審
    前其於第二審所繳裁判費3 分之2 ，惟如上所述，於更審前
    之第三審裁判費，則不得聲請退還。是故，本件聲請人丁○
    ○、甲○○應向本院繳納之訴訟費用額分別為77,250元【計
    算式：25,750元＋（38,625元×1/3 ）＋38,625元＝77,250
    元】及136,650 元【計算式：45,550元＋（68,325元×1/3
    ）＋68,325元＝136,650 元】，是原裁定確有溢算38,625元
    、68,325元等情，聲請人此部分之異議為有理由，仍應由本
    院廢棄原裁定。
五、據上論結，本件異議為有理由，爰依民事訴訟法第240 條之
    4 第3 項前段、第84條第1 項、第2 項、第114 條第1 項、
    第91條第1 項、第3 項，裁定如主文。
中    華    民    國    99    年    9     月    17    日
                民事第三庭    法  官  朱玲瑤
以上正本係照原本作成。
如對本裁定抗告須於裁定送達後10日內向本院提出抗告狀，並繳
納裁判費新台幣1,000元。
中    華    民    國    99    年    9     月    17    日
                              書記官  張家瑜

司法院資訊處製作；財團法人民間司法改革基金會備份。
